【裁判字號】    89,交聲,189
【裁判日期】    900430
【裁判案由】    違反道路交通管理處罰條例聲明異議
【裁判全文】
臺灣桃園地方法院刑事交通事件裁定                八十九年度交聲字第一八九號
    聲  請  人
    即 異 議人  甲○○
右受處分人因違反道路交通管理處罰條例案件，對於交通部公路局於八十九年十月三
十一日所為之桃監稽違駕字第五二─Ｚ00000000號裁決，聲明異議，本院裁
定如左：
    主  文
異議駁回。
    理  由
一、聲請意旨略以：聲請人甲○○於民國（下同）八十九年九月九日上午七時五十分
    許，駕駛Ｌ八─二九三三號自小客車，於國道二號西向接國道一號出口匝道違規
    行駛路肩超車，遭執勤警員欄下，除舉發聲請人行駛路肩外，復於同日上午八時
    五十三分對聲請人進行酒精測試，測試結果聲請人吐氣所含酒精成分為每公升０
    點五０毫克，不符規定，警員開單舉發後，交通部公路局於八十九年十月三十一
    日以桃監稽違駕字第五二─Ｚ00000000號裁決聲請人處罰新台幣（下同
    ）六千元並吊扣汽車駕駛執照六個月。然查，聲請人被警員欄下時並未自稱於昨
    晚喝酒，且其違規時間係次日早晨，如其前晚整晚喝酒豈有不酒醉之理，而其若
    係前晚晚餐時喝酒，應該早已退酒。聲請人因行駛路肩遭警員欄下舉發，非值勤
    的巡邏車警員限制伊之行動約一個小時，並以呼叫器呼叫其他同事帶酒精測試器
    前來測試，但並未測出結果，便強迫聲請人至該警察隊之分隊重新測試，結果超
    出範圍，聲請人之行動遭限制且遭不實舉發，深感不服，其處分顯屬不當，應予
    撤銷，爰為本件異議云云。
二、惟查：內政部警政署國道公路警察局第一警察隊於八十九年十月六日以公警國一
    刑訴字第一三二九二號函復桃園監理站，謂其巡邏隊員稱於八十九年九月九日執
    行巡邏勤務時，行經機場系統交流道，發現Ｌ八─二九三三號車違規利用單線匝
    道之匝道右側路肩超越前車（國道二號公路西向匯入國道一號公路匝道），乃當
    場欄停稽查，發現該駕駛人甲○○身上有酒味，乃當場對其進行酒精測試，因酒
    測器列印單無法列印，乃請其配合至中壢小隊於同日上午八時五十三分再做一次
    檢測，經以酒精測試器測得其吐氣所含酒精濃度達每公升０點五０毫克，超過法
    定標準值，乃依法舉發其酒後駕車及違規行駛匝道路肩，依據行政執行法第三十
    七條第一項第一款規定，執勤人員為保護違規人生命、身體之安全及預防他人生
    命、身體之危險，請其在小隊內休息乃依法令之行為，且當場亦告知請其家人或
    朋友前來護送回去，或待酒精消退後再離去，該隊所使用之第四代酒測器法定誤
    差值為每公升０點０一毫克，俞君酒精濃度已超過法定值０點二五毫克，依法舉
    發並無不當等語。
三、按道路交通安全規則第一百十四條第二款規定：「飲酒後其吐氣所含酒精成分超
    過每公升０點二五毫克以上者，不得駕車。」，道路交通管理處罰條例第三十五
    條第一項規定：汽車駕駛人，酒精過量駕駛汽車者，處六千元以上一萬二千元以
    下罰鍰，並當場禁止其駕駛及吊扣其駕駛執照六個月。又依照交通部運輸研究所
    七十九年八月對駕駛人行為之研究（酒醉駕車對駕駛行為之分析研究）指出，吐
    氣每公升酒精含量零點二五mg等於血液中酒精濃度（Blood Alcohol
    Concentratio -n簡稱BAC）百分之零點零五（亦即每100ml血液中含50mg酒精）
    ，而（1）BAC到達百分之0.03至百分之0.05時，對駕駛能力之影響為：多數駕駛
    人心境逐漸變幻不定、視覺與反應靈敏性減弱、對速度及距離的判斷力差。對心
    理行為之影響為：觀察力逐漸欠缺、心情漸趨輕鬆、自信心增加、多話、精神狀
    態處於陶醉感。（2）BAC到達百分之0.05至百分之0.08時，對駕駛能力之影響為
    ：反應遲鈍、駕駛能力受損、遲而不決或決而不行。對心理行為之影響為：情緒
    鬆弛、感情與行為趨向誇張、肌肉不協調、精神處於興奮狀態。（3）BAC到達百
    分之0.08至百分之0.15時，對駕駛能力之影響為：判斷力嚴重受到影響、體能與
    精神協調受損、駕駛之體能困難增加。對心理行為之影響為：產生情緒異常現象
    、步伐不平穩、言語不清、反應惡劣、記憶及判斷力受損、精神處於錯亂狀態。
    （4）超過百分之0.15，對駕駛能力之影響為：視線搖晃、駕駛已進入恍惚狀態
    、判斷及理解遭到扭曲、駕駛不穩定。對心理行為之影響為：意識不明、嘔吐、
    站、走及講話困難、責任感喪失、精神處於麻痺狀態。（4）超過百分之0.5，對
    駕駛人能力之影響為：無法開車。對心理行為之影響為：爛醉如泥、失去知覺可
    能致死、精神處於昏睡狀態。則聲請人駕駛車牌Ｌ八─二九三三號自小客車為動
    力交通工具，其有服用酒類，當場經警測試呼氣酒精濃度值為０點五０mg/L可證
    ，對照上開交通部之研究報告，聲請人呼氣酒精濃度值為０點五０mg/L相當血液
    酒精濃度百分之零點一０，對其駕駛能力之影響為：判斷力嚴重受到影響、體能
    與精神協調受損、駕駛之體能困難增加。對其心理行為之影響為：產生情緒異常
    現象、步伐不平穩、言語不清、反應惡劣、記憶及判斷力受損、精神處於錯亂狀
    態等情況。從而，縱聲請人未向警員自稱昨晚有飲酒云云，執勤警員於欄停稽查
    時，聞到聲請人身上有酒味，進而要求其留在違規地點禁止其駕駛等待酒精測量
    結果，於該酒測器列印單無法列印時，復請聲請人到該第一警察隊中壢分隊進行
    酒精測量，與前揭道路交通管理處罰條例、行政執行法之規定並無不符，且距聲
    請人遭警欄停時間已一個小時之久，聲請人酒測結果仍高達每公升０點五０毫克
    ，再者，該警察隊所使用之第四代酒測器法定誤差值為每公升０點０一毫克，聲
    請人之酒精濃度已超過法定值零點二五毫克。從而，交通部公路局於八十九年十
    月三十一日，依前揭道路交通安全規則、道路交通管理處罰條例、違反道路交通
    管理事件統一裁罰標準及處理細則等規定，以桃監稽違駕字第五二─Ｚ0000
    0000號裁決聲請人處罰六千元並吊扣駕駛執照六個月，於法並無不合，聲請
    人上開陳述顯無可採，其異議為無理由。
四、據上論斷，應依道路交通案件處理辦法第十九條，裁定如主文。
中       華       民       國     九十    年     四     月     三十     日
                                臺灣桃園地方法院交通法庭
                                    法  官  張淑芬
右正本證明與原本無異。
如不服本裁定，應於裁定送達後五日內向本院提出抗告狀。
                                    書記官  黃文琪
中        華        民        國     九十     年     五     月    二    日


司法院資訊處製作；財團法人民間司法改革基金會備份。
